【裁判字號】    90,交上易,177
【裁判日期】    900531
【裁判案由】    過失傷害
【裁判全文】
臺灣高等法院刑事判決                            九十年度交上易字第一七七號
    上  訴  人
    即  被  告  甲○○
右上訴人，因過失傷害案件，不服臺灣板橋地方法院八十九年度交易字第五三０號，
中華民國九十年三月十二日第一審判決（起訴案號：臺灣板橋地方法院檢察署八十
九年度偵字第一六七一八號）提起上訴，本院判決如左：
    主      文
上訴駁回。
    事實及理由
一、本案經本院審理結果，認原審以被告甲○○於民國八十九年七月十四日下午五時
    四十分許（起訴書誤載為三十分），駕駛車號ＦＥ—五○四九號自用小客車，沿
    臺北縣蘆洲市○○路，由三重市往五股鄉方向行駛，而在其同向右前方適有告訴
    人乙○○騎乘車號ＧＦＰ—二九二號重型機車後載丙○○在前行駛，則被告駕車
    在同一車道行駛，除超越前車外，應與前車保持隨時可以煞停之距離，並應注意
    車前狀況，隨時採取必要之安全措施，而依當時情況，並無不能注意之情事，詎
    被告竟疏於注意，於乙○○因欲右轉進入臺北縣蘆洲市○○路三七四號民宅而減
    速慢行時，因未保持隨時可以煞停之距離，復未注意車前狀況，隨時採取必要之
    閃、煞之安全措施，致發現乙○○騎乘之機車減速右轉彎之際，閃避不及，撞及
    該機車之右後側，使乙○○、丙○○因而人、車倒地，致乙○○受有尾椎骨骨折
    之傷害，丙○○則受有胸壁挫傷、左下肢二度灼傷及左手肘挫傷等傷害，而認被
    告所為，係犯刑法第二百八十四條第一項前段之因過失傷害罪，被告以一過失行
    為致告訴人乙○○、丙○○二人受傷，係一行為同時觸犯二相同罪名之罪，為想
    像競合犯，應從一重處斷，而判處被告甲○○因過失傷害人，處有期徒刑月，
    如易科罰金，以參佰元折算壹日，經核其認事用法，並無違誤，量刑亦屬允當，
    應予維持，並引用後附第一審判決書所載之事實、理由及證據。
二、上訴人即被告甲○○供承有於右揭時、地駕駛自用小客車撞及告訴人乙○○騎乘
    後載丙○○之機車，致使告訴人乙○○、丙○○倒地受傷之事實，被告就本件車
    禍之發生固供認有過失，惟其上訴意旨以告訴人乙○○就本件車禍之發生亦有過
    失，而指摘原審量刑過重，並辯稱乙○○騎乘之機車自路旁停放的兩輛汽車間要
右轉，因為轉不過去而突以倒退方式後退，伊煞車不及才撞上機車之右後輪，乙○○亦有過失云云。然查，依卷附道路交通事故調查報告表所附事故現場圖，被
    告駕駛之前揭自用小客車，係沿台北縣蘆洲市○○路，緊臨道路中央之行車分向
    線，由三重市往五股鄉方向行駛，肇事後被告駕駛之前揭自用小客車緊臨道路中
    央之行車分向線而停放，其中左前方車輪與道路中央行車分向線之距離為零點六
    公尺、而左後方車輪與道路中央行車分向線之距離則為一點一公尺，而告訴人乙○○原先騎乘之機車則以與道路行進方向垂直之方向，停放於該側車道之中間，
    車頭則朝向路面邊線，足認二車撞擊之地點，應在該側車道之中間。再被告駕駛
    之自用小客車受損部分為右前方之方向燈，有照片影本一幀附卷可按，而告訴人
    騎乘之前揭機車受損較為嚴重之部分則為正後方之車台、引擎座三角架以及車體
    左、右兩側之蓋板，至左側車身及排氣管部份，除蓋板掉落外，並未見有何因直
    接遭致撞擊而凹陷或受損之痕跡，此有卷附之照片六幀在卷可參，再參酌告訴人
    乙○○於警訊及偵查中亦指稱：「當天伊停駛在民族路上，由三重往五股方向，
    在民族路三七四號門前減速慢行，打方向燈右轉未完成，被甲○○從後面撞擊倒
    地。」等語，而被告亦供承乙○○騎乘之機車要右轉進入路邊民宅，後來因角度
    問題又臨時倒退出來云云，且依前開現場圖所示告訴人機車倒地位置前後之慢車
    道亦確有停放二部小客車，足見被告顯係於告訴人乙○○騎乘前揭機車後載丙○○，沿台北縣蘆洲市○○路往三民路方向行駛，而於告訴人乙○○機車減速慢行
    並欲右轉，彎靠進入路邊民宅時，竟自後方追撞告訴人乙○○機車之右後側甚明
    。被告雖辯稱乙○○機車右彎時因角度關係又臨時倒退出來才被伊撞及云云，惟
    查告訴人乙○○否認有何自路邊倒退出來之事實，而若如被告所辯，則肇事後，
    被告駕駛之自用小客車應係緊臨快慢車道分道線處停放，而非緊臨道路中央之行
    車分向線停放，且依前所述，本件車禍事故發生之地點，係在被告駕車由三重市
    往五股鄉○○○○道中央位置，衡諸當時路況，縱令告訴人乙○○確於上開道路
    路旁停放之二輛汽車之間右彎因角度過大無法轉入而向後倒退，則以前揭機車後
    座尚有乘坐一人之狀況，僅憑人力推動之方式向後倒退，應僅有小幅度移動車身
    以調整角度之可能，又豈有突然退至道路之中央，而與被告駕駛之自用小客車發
    生碰撞之可能？被告既自承已認識告訴人機車右彎之事實，縱認告訴人機車因當
    時路況所限無法直接右轉進入路邊民宅而有所停滯以調整角度右彎，被告亦應注
    意車前狀況並保持隨時可以煞停之距離及採取必要之閃煞安全措施，亦難以此謂
    告訴人對於本件車禍發生有何過失可言，被告上訴意旨以告訴人乙○○駕駛之機
    車右轉彎時復突然倒退出來，致遭其撞及，而認告訴人乙○○就本件車禍之發生
    亦有過失，並指摘原審量刑過重，尚難認有理由，應予駁回。
據上論斷，應依刑事訴訟法第三百六十八條、第三百七十三條，判決如主文。
本案經檢察官林炳雄到庭執行職務。
中    華    民    國    九  十    年       五       月    三  十  一    日
                          臺灣高等法院刑事第三庭
                              審判長法  官  張  連  財
                                    法  官  李  英  勇
                                    法  官  張  傳  栗
右正本證明與原本無異。
不得上訴。
                                    書記官  王  秀  雲
中    華    民    國    九  十    年       六       月        四        日
附錄：本案論罪科刑法條全文
刑法第二百八十四條第一項
因過失傷害人者，處六月以下有期徒刑、拘役或五百元以下罰金。致重傷者，處一年
以下有期徒刑、拘役或五百元下罰金。
從事業務之人，因業務之過失傷害人者，處一年以下有期徒刑、拘役或一千元以下罰
金。致重傷者，處三年以下有期徒刑、拘役或二千元以下罰金。


司法院資訊處製作；財團法人民間司法改革基金會備份。
